ACORDAO-COMPLETO-2556188

ACÓRDÃO 8011/2022 ATA 40/2022 - PRIMEIRA CÂMARA

VISTA, relatada e discutida esta tomada de contas especial instaurada pelo Ministério do Turismo em desfavor de Mauro Selmo Oliveira Vieira, ex-prefeito de Anguera/BA, em razão da não comprovação da regular aplicação dos recursos repassados por meio do Convênio 258/2010, que tinha por objeto a realização da "Festa do Vaqueiro".
ACORDAM os Ministros do Tribunal de Contas da União, reunidos em sessão da Primeira Câmara, ante as razões expostas pelo Relator e com fundamento nos arts. 8º e 11 da Resolução-TCU 344/2022, em: 
9.1. arquivar esta tomada de contas especial, sem julgamento de mérito; 
9.2. encaminhar cópia desta deliberação ao responsável e ao Ministério do Turismo, com a informação de que a íntegra do relatório e do voto que a fundamentam podem ser consultados no endereço eletrônico www.tcu.gov.br/acordaos.

Tomada de contas especialvnstaurada pelo Ministério do Turismo em razão da não comprovação da regular aplicação dos recursos repassados pela União.

Primeira Câmara

Município de Anguera/BA

3. Responsável: Mauro Selmo Oliveira Vieira (XXX.425.895-XX)

13.1. Ministros presentes: Walton Alencar Rodrigues (Presidente), Benjamin Zymler, Vital do Rêgo e Jorge Oliveira (Relator).
13.2. Ministro-Substituto presente: Weder de Oliveira.

JORGE OLIVEIRA

Adoto como relatório a instrução de peça 110, aprovada pelos dirigentes da unidade técnica e pelo representante do Ministério Público:
"INTRODUÇÃO
Cuidam os autos de tomada de contas especial instaurada pelo Ministério do Turismo (MTur) , em desfavor do Sr. Mauro Selmo Oliveira Vieira (CPF: XXX.425.895-XX) , ex-Prefeito de Anguera/BA (Gestão 2009-2012) , em razão da não comprovação da regular aplicação dos recursos repassados pela União por meio do Convênio 00258/2010 (Siafi 732865, peça 5) firmado entre o MTur e o mencionado município, e que tinha por objeto o instrumento descrito como 'Festa do Vaqueiro'.
HISTÓRICO
Em 13/3/2018, com fundamento na IN/TCU 71/2012, alterada pela IN/TCU 76/2016 e DN/TCU 155/2016, o dirigente do Ministério do Turismo autorizou a instauração da tomada de contas especial (peça 65) . O processo foi registrado no sistema e-TCE com o número 2155/2020.
O Convênio 00258/2010, registro Siafi 732865, foi firmado no valor de R$ 105.000,00, sendo R$ 100.000,00 à conta do concedente e R$ 5.000,00 referentes à contrapartida do convenente. Teve vigência de 1/5/2010 a 30/9/2010, com prazo para apresentação da prestação de contas em 30/9/2010. Os repasses efetivos da União totalizaram R$ 100.000,00 (peça 8) .
O Plano de Trabalho previa, resumidamente, as seguintes etapas/fases aprovadas (peça 69) :
	Nº da Etapa
	Especificação
	Valor (em R$) 

	1
	Banda Latitude 10
	19.000,00

	2
	Cantor Alcimar Monteiro
	50.000,00

	3
	Iluminação
	4.000,00

	4
	Palco
	12.000,00

	5
	Sonorização
	8.000,00

	6
	Banda Trio Universitário
	12.000,00

	Total
	105.000,00

A prestação de contas e complementações enviadas foram analisadas por meio dos documentos constantes nas peças 34, 41 e 57.
O fundamento para a instauração da Tomada de Contas Especial, conforme consignado na matriz de responsabilização elaborada pelo tomador de contas, foi a constatação da seguinte irregularidade: 
'Não comprovação da execução física e/ou financeira do objeto do convênio; Irregularidades no procedimento licitatório.'
O responsável arrolado na fase interna foi devidamente comunicado e, diante da ausência de justificativas suficientes para elidir a irregularidade e da não devolução dos recursos, instaurou-se a TCE.
No relatório (peça 71) , o tomador de contas concluiu que o prejuízo importaria no valor original de R$ 100.000,00, imputando-se a responsabilidade a Sr. Mauro Selmo Oliveira Vieira, Prefeito, no período de 1/1/2009 a 31/12/2012, na condição de dirigente.
Em 26/11/2020, a Controladoria-Geral da União emitiu o relatório de auditoria (peça 74) , em concordância com o relatório do tomador de contas. O certificado de auditoria e o parecer do dirigente do órgão de controle interno concluíram pela irregularidade das contas (peças 75 e 76) .
Em 23/12/2020, o ministro responsável pela área atestou haver tomado conhecimento das conclusões contidas no relatório e certificado de auditoria, bem como do parecer conclusivo do dirigente do órgão de controle interno, manifestando-se pela irregularidade das contas, e determinou o encaminhamento do processo ao Tribunal de Contas da União (peça 77) .
Na instrução técnica inicial (peça 81) , propôs-se a citação do responsável, que contou com a concordância da UT (peças 82 e 83) , resumidamente nos seguintes termos:
CITAÇÃO
Irregularidade 1: não comprovação da execução física parcial do objeto do convênio.
Conduta: não apresentar imagens (fotografias ou filmagens) ou outros documentos que provassem a execução dos itens previstos no plano de trabalho e pagos com recursos do convênio.
Nexo de causalidade: a não apresentação de documentos que comprovassem a execução dos itens previstos no plano de trabalho resultou na presunção de dano ao erário.
Valor histórico e data de origem da Irregularidade 1:
	Data de ocorrência
	Valor histórico (R$) 

	29/6/2010
	18.093,70

Irregularidade 2: não comprovação da execução financeira do objeto do convênio.
Conduta: não comprovar a execução dos itens previstos no plano de trabalho do convênio e/ou o nexo de causalidade entre os recursos transferidos e as despesas efetuadas.
Nexo de causalidade: a não apresentação de documentos que comprovassem a execução financeira dos itens previstos no plano de trabalho resultou na presunção de dano ao erário.
Valor histórico e data de origem da Irregularidade 2:
	Data de ocorrência
	Valor histórico (R$) 

	29/6/2010
	100.000,00

Irregularidade 3: ausência de comprovação de que as empresas que não detinham direitos de exclusividade, contratadas irregularmente por inexigibilidade, pagaram o cachê de bandas ou cantores que realizaram o evento.
Conduta: não apresentar notas fiscais e recibos (ou outros documentos equivalentes) emitidos em nome das bandas e cantores e assinados por seus representantes legais ou pelos seus empresários exclusivos, sendo essa representação ou exclusividade registrada em cartório.
Nexo de causalidade: a não apresentação de notas fiscais e recibos (ou outros documentos equivalentes) emitidos em nome das bandas e cantores e assinados por seus representantes legais ou pelos seus empresários exclusivos impediu comprovação do nexo causal entre os recursos federais transferidos e os pagamentos efetuados, visto que não se provou que os valores pagos ao intermediário contratado efetivamente foi repassado as banda e artistas que realizaram shows, resultando em presunção de prejuízo ao erário.
Valor histórico e data de origem da Irregularidade 3:
	Data de ocorrência
	Valor histórico (R$) 

	29/6/2010
	77.136,30

Acerca da notificação válida e eficaz, tem-se o seguinte, de acordo com o despacho de conclusão das comunicações processuais (peça 99) :
	Comunicação: Ofício 7340/2022-Secomp-4 (peça 94) 
Data da Expedição: 7/3/2022
Data da Ciência: 11/3/2022 (peça 95) 
Nome Recebedor: Sra. Ana Valdinei Santana Matos (terceiros) 
Observação: Ofício enviado para o endereço do responsável, consoante base Sistema da RFB (peça 90) ; foram enviados outros cinco ofícios, sendo que, além do ora relatado, outros dois também tiveram êxito na efetiva e regular notificação (peças 91, 92, 96 e 98) 
Fim do prazo para a defesa: 28/3/2022
Prazo após prorrogação: 27/4/2022  (vide pedido/termo peças 101 e 102) 

	O responsável, por meio de advogados (peça 100) , apresentou, intempestivamente, em 28/4/2022 (às 03:09h a.m.) , suas alegações de defesa (peça 103) , que foram, posteriormente, complementadas no dia 25/5/2022, com pedido de juntada de novos elementos/informações adicionais (peça 107 e seus anexos 104 a 106) .
ANÁLISE DOS PRESSUPOSTOS DE PROCEDIBILIDADE DA IN/TCU 71/2012
Avaliação de Viabilidade do Exercício do Contraditório e Ampla Defesa
	Verifica-se que não houve o transcurso de mais de dez anos desde o fato gerador sem que tenha havido a notificação do responsável pela autoridade administrativa federal competente (art. 6º, inciso II, c/c art. 19 da IN/TCU 71/2012, modificada pela IN/TCU 76/2016) , uma vez que o fato gerador da irregularidade sancionada ocorreu em 29/6/2010, e o responsável foi notificado sobre as irregularidades pela autoridade administrativa competente conforme abaixo:
Sr. Mauro Selmo Oliveira Vieira, por meio do ofício acostado à peça 60, recebido em 17/1/2018, conforme AR (peça 62) .
Valor de Constituição da TCE 	
	Verifica-se, ainda, que o valor atualizado do débito apurado (sem juros) em 1/1/2017 é de R$ 153.524,14, portanto superior ao limite mínimo de R$ 100.000,00, na forma estabelecida conforme os arts. 6º, inciso I, e 19 da IN/TCU 71/2012, modificada pela IN/TCU 76/2016. 
OUTROS PROCESSOS/DÉBITOS NOS SISTEMAS DO TCU COM OS MESMOS RESPONSÁVEIS
	Informa-se que foi encontrado processo no Tribunal com o mesmo responsável:
	Processo

	Processo 011.530/2020-0 [TCE, aberto, instaurada pelo Ministério do Desenvolvimento Regional em razão de não comprovação da regular aplicação dos recursos repassados pela União, Convênio 00998/2009, firmado com o Ministério da Integração Nacional, Siafi 724198, que teve como objeto a drenagem urbana de águas pluviais em Anguera/BA (nº da TCE no sistema: 2157/2018) ']

	A TCE está, assim, devidamente constituída e em condições de ser instruída.
EXAME TÉCNICO			
Em exame, TCE instaurada pelo MTur em razão da não comprovação da regular aplicação dos recursos repassados pela União realizadas por meio do Convênio 00258/2010 (Siafi 732865, peça 5) firmado com o município de Anguera/BA, e que tinha por objeto a 'Festa do Vaqueiro	'.
Da análise dos documentos presentes nos autos, verifica-se que o Sr. Mauro Selmo Oliveira Vieira (CPF: XXX.425.895-XX) , ex-Prefeito de Anguera/BA (Gestão 2009-2012) era a pessoa responsável pela gestão e execução dos recursos federais recebidos por meio do convênio, tendo o prazo final para apresentação da prestação de contas expirado em 30/9/2010. 
Verifica-se que foi dada oportunidade de defesa ao agente responsabilizado na fase interna, em obediência aos princípios constitucionais que asseguram o direito ao contraditório e à ampla defesa (art. 5º, inciso LV, da Constituição Federal) , conforme detalhado no item 'Análise dos Pressupostos de Procedibilidade da IN/TCU 71/2012', subitem '	Prejuízo ao Contraditório e Ampla Defesa'.
Devidamente citado, o responsável apresentou suas alegações de defesa (peças 103 a 107) , que serão analisadas adiante.
i. Da validade das notificações
Cumpre tecer breves considerações sobre a forma como são realizadas as comunicações processuais no TCU. A esse respeito, destacam-se o art. 179, do Regimento Interno do TCU (Resolução 155, de 4/12/2002) e o art. 4º, inciso III, § 1º, da Resolução TCU 170, de 30 de junho de 2004, in verbis:
 (...) 
Art. 179. A citação, a audiência ou a notificação, bem como a comunicação de diligência, farse-ão:
I - mediante ciência da parte, efetivada por servidor designado, por meio eletrônico, fac-símile, telegrama ou qualquer outra forma, desde que fique confirmada inequivocamente a entrega da comunicação ao destinatário;
II - mediante carta registrada, com aviso de recebimento que comprove a entrega no endereço do destinatário;
III - por edital publicado no Diário Oficial da União, quando o seu destinatário não for localizado (...) 
Art. 3º As comunicações serão dirigidas ao responsável, ou ao interessado, ou ao dirigente de órgão ou entidade, ou ao representante legal ou ao procurador constituído nos autos, com poderes expressos no mandato para esse fim, por meio de:
I - correio eletrônico, fac-símile ou telegrama;
II - servidor designado;
III - carta registrada, com aviso de recebimento;
IV - edital publicado no Diário Oficial da União, quando o seu destinatário não for localizado, nas hipóteses em que seja necessário o exercício de defesa.
Art. 4º. Consideram-se entregues as comunicações:
I - efetivadas conforme disposto nos incisos I e II do artigo anterior, mediante confirmação da ciência do destinatário;
II - realizadas na forma prevista no inciso III do artigo anterior, com o retorno do aviso de recebimento, entregue comprovadamente no endereço do destinatário;
III - na data de publicação do edital no Diário Oficial da União, quando realizadas na forma prevista no inciso IV do artigo anterior.
§ 1º O endereço do destinatário deverá ser previamente confirmado mediante consulta aos sistemas disponíveis ao Tribunal ou a outros meios de informação, a qual deverá ser juntada ao respectivo processo. (...) 
Bem se vê, portanto, que a validade da citação via postal não depende de que o aviso de recebimento (AR) seja assinado pelo próprio destinatário da comunicação, o que dispensa, no caso em tela, a entrega do AR em 'mãos próprias'. A exigência da norma aponta no sentido de o Tribunal verificar se a correspondência foi entregue no endereço correto, residindo, aqui, a necessidade de certeza inequívoca. 
	Não é outra a orientação da jurisprudência do TCU, conforme se verifica dos julgados a seguir transcritos:
São válidas as comunicações processuais entregues, mediante carta registrada, no endereço correto do responsável, não havendo necessidade de que o recebimento seja feito por ele próprio (Acórdão 3648/2013-TCU-Segunda Câmara, Relator Min. José Jorge) ;
É prescindível a entrega pessoal das comunicações pelo TCU, razão pela qual não há necessidade de que o aviso de recebimento seja assinado pelo próprio destinatário. Entregandose a correspondência no endereço correto do destinatário, presume-se o recebimento da citação. (Acórdão 1019/2008-TCU-Plenário, Relator Min. Benjamin Zymler) ;
As comunicações do TCU, inclusive as citações, deverão ser realizadas mediante Aviso de Recebimento - AR, via Empresa Brasileira de Correios e Telégrafos, bastando para sua validade que se demonstre que a correspondência foi entregue no endereço correto. (Acórdão 1526/2007-TCU-Plenário, Relator Min. Aroldo Cedraz) .
A validade do critério de comunicação processual do TCU foi referendada pelo Supremo Tribunal Federal, nos termos do julgamento do MS-AgR 25.816/DF, por meio do qual se afirmou a desnecessidade da ciência pessoal do interessado, entendendo-se suficiente a comprovação da entrega do 'AR' no endereço do destinatário:
Ementa: agravo regimental. Mandado de segurança. Desnecessidade de intimação pessoal das decisões do tribunal de contas da união. art. 179 do regimento interno do TCU. Intimação do ato impugnado por carta registrada, iniciado o prazo do art. 18 da lei nº 1.533/51 da data constante do aviso de recebimento. Decadência reconhecida. Agravo improvido.
O envio de carta registrada com aviso de recebimento está expressamente enumerado entre os meios de comunicação de que dispõe o Tribunal de Contas da União para proceder às suas intimações.
O inciso II do art. 179 do Regimento Interno do TCU é claro ao exigir apenas a comprovação da entrega no endereço do destinatário, bastando o aviso de recebimento simples. 
No caso em comento, o responsável foi devida e regularmente notificado em endereço fidedigno (peça 94) consoante AR (peça 95) , mediante pesquisa na base Sistema CPF/RFB (90) . Ademais, compareceu aos autos por meio de advogados e apresentou intempestivamente suas alegações de defesa (peça 103) , complementadas posteriormente (peças 104 a 107) . 
ii. Das alegações de defesa
Em que pese as alegações terem sido apresentadas em data fora do prazo, verifica-se, pelo sistema e-TCU, que tal atraso se limitou a questão de horas, sem qualquer prejuízo ao andamento dos autos. Ademais, a complementação de resposta (peça 107) , com novos elementos e informações adicionais (peça 104 a 106) , entregues quase um mês depois em relação ao prazo que fora prorrogado para defesa também não causou prejuízos ao andamento do processo, razão por que, ante o princípio da verdade material, sugere-se que sejam recepcionados, para exame.
A introdução e o tópico 'I-Síntese dos Fatos' (peça 103, p. 1-4) da defesa são meramente expositivos, não havendo argumentos ali a serem analisados. O tópico 'IV-Pedidos' já estará abarcado nas conclusões das análises dos argumentos. Os documentos acostados de modo complementar na petição à peça 107 (vide anexos às peças 104 a 106) serão considerados em cada análise na medida em que contribuam para o exame dos argumentos apresentados. Os novos documentos são os seguintes:
	Discriminação
	Localização

	Declaração da Banda Latitude 10, datada de 5/5/2022, de que foi contratada para se apresentar no evento, e que o pagamento do valor acertado foi efetuado pela empresa contratada
	Peça 104

	Declaração da Banda Latitude 10, de 9/5/2022, de que foi contratada e se apresentou no evento
	Peça 105

	Comprovante bancário de transferência/depósito para a empresa contratada, no valor de R$ 105.000,00
	Peça 106, p. 1-2

	Extratos bancários
	Peça 106, p. 3-5

Nos tópicos 'II-Preliminares' e 'III-Mérito', tem-se os seguintes grupos de argumentos por afinidade temática, a serem examinados, conforme a seguinte divisão:
 Argumento 1: Item 'II.1. Da prescrição quanto ao ressarcimento ao erário - do marco inicial da prescrição' (peça 103, p. 4-12) e II.2 (III.2 [sic]) . Da prescrição da multa (peça 103, p. 12-17) ;
 Argumento 2: Item 'III.1. Impugnação específica à matriz de responsabilização', Irregularidade 1 (peça 103, p. 17-18) ;
 Argumento 3: Item 'III.1. Impugnação específica à matriz de responsabilização', Irregularidade 2 (peça 103, p. 18-21) ;
 Argumento 4: Item 'III.1. Impugnação específica à matriz de responsabilização', Irregularidade 3 (peça 103, p. 21-23) ;
 Argumento 5: Item 'III.2. Impugnação específica ao Relatório do Tomador de Contas' (peça 103, p. 23-34) ;
 Argumento 6: Item 'III.3. Da correta quantificação do dano - redução proporcional do dever de ressarcimento ao erário' (peça 103, p. 34-40) ;
Argumento 1:
Quanto ao Item 'II.1. Da prescrição quanto ao ressarcimento ao erário - do marco inicial da prescrição' (peça 103, p. 4-12) , a defesa suscita que houve transcurso de mais de dez anos desde a ocorrência dos fatos, e, portanto, a incidência da prescrição decenal firmada no entendimento do Acórdão 1441/2016-TCU-Plenário deveria ser aplicada, uma vez que a irregularidade sancionada ocorreu em 29/6/2010 e o ato de ordenação da citação não havia ocorrido até 25/1/2022. 
Menciona um atraso injustificado já no Parecer Financeiro 1368/2017, que concluiu pela rejeição das contas, tendo sido a TCE instaurada somente em 25/1/2021, após o decurso de dez anos desde a data em que os recursos foram transferidos. 
Afirma que a prescrição não se interrompe com a instauração da TCE, mas com o recebimento da citação pelo responsável, que só foi citado em 11/3/2022, passados quase 12 anos, com manifesta violação ao devido processo legal e à ampla defesa. 
Citando julgados do TCU e do Judiciário, afirma que, no caso em comento, deve-se reconhecer a impossibilidade de instauração da TCE, em razão do decurso do prazo prescricional de 5 (cinco) anos. 
Menciona, ainda, posicionamentos monocráticos do STF, além de esparsos julgados do TCU e de Tribunal de Contas de Estado, bem como o art. 5º, incisos XLII e XLIV, da CRFB, em contraposição à lacuna da Lei 8.443/1992 (LO/TCU) , para reafirmar a tese da prescrição de 5 anos, afirmando que não há divergência quanto à prescrição da pretensão punitiva, que deveria, inclusive, se estender à prescrição ressarcitória.
Aborda a tese do STF no Tema 899, em relação à interpretação restritiva do art. 37, § 5º, da CRFB, para frisar o afastamento da imprescritibilidade porque:
 (...) 'no processo de tomada de contas, o TCU não julga pessoas, não perquirindo a existência de dolo decorrente de ato de improbidade administrativa, mas, especificamente, realiza o julgamento técnico das contas à partir da reunião dos elementos objeto da fiscalização e apurada a ocorrência de irregularidade de que resulte dano ao erário, proferindo o acórdão em que se imputa o débito ao responsável, para fins de se obter o respectivo ressarcimento.'
Quanto ao Item 'II.2 (III.2 [sic]) . Da prescrição da multa' (peça 103, p. 12-17) , a defesa afirma que, afastada a prescrição do fato gerador principal - e, portanto, afastadas as irregularidades -, restaria descabida a aplicação de multa. 
Ademais, não há dúvidas de que a multa já está prescrita, e, com base no princípio da segurança jurídica, sequer poderia o TCU inaugurar um regime híbrido de prescrições, com um prazo para pretensão punitiva e outro para ressarcitória. Assim, deve haver uniformidade com base no entendimento do STF, do STJ e dos Tribunais Regionais Federais, fundada no art. 1º da Lei 9.873/1999 (aplicável em sentido contrário ao que apregoa o art. 205 do Código Civil) , que indica prescrição quinquenal para punição e ressarcimento, em sintonia com diversas normas do arcabouço jurídico brasileiro, a saber:
Decreto nº 20.910/32, art. 1º; CTN, arts. 168, 173 e 174; Lei nº 6.838/1980, art. 1º; Lei nº 8.112/1990 ('Regime jurídico dos servidores públicos civis federais') , art. 142, I; Lei nº 8.429/1992, art. 23; Lei nº 8.906/1994 (Estatuto da OAB) , art. 43; Lei nº 9.783/1999; Lei nº 12.529/2011 ('Lei antitruste') , art. 46; Lei nº 12.846/2013 ('Lei anticorrupc¿a¿o') , art. 25; entre outros.
Por fim, defende que o marco inicial de contagem da prescrição é o da jurisprudência uníssona que aponta a data final da prestação de contas, e que, portanto, já teriam decorridos mais de 5 anos, sendo impossível a cobrança de multa com base nos arts. 57 e 58 da LO/TCU.
Análise 1 (rejeição) :
Relativamente à questão da prescrição quanto ao ressarcimento ao erário e o marco inicial da prescrição, não operou o transcurso de mais de dez anos desde a ocorrência dos fatos suscitado pela defesa. De fato, a prescrição decenal está firmada no entendimento do Acórdão 1441/2016-TCU-Plenário. Entretanto, diferentemente do que alude a defesa, em que pese o fato gerador ter ocorrido em 29/6/2010, o ato de ordenação da citação, promovido em 25/1/2022, não é o marco inicial da prescrição ressarcitória, mas da prescrição punitiva.
Conforme o mencionado Acórdão 1441/2016-TCU-Plenário, Relator Min. Benjamin Zymler, que uniformizou a jurisprudência acerca dessa questão, a pretensão punitiva (leia-se, sanção com multas dos arts. 57 e/ou 58 da Lei 8.443/1992) , subordina-se ao prazo geral de prescrição indicado no art. 205 do Código Civil, que é de dez anos, contado da data de ocorrência da irregularidade sancionada, nos termos do art. 189 do Código Civil, sendo este prazo interrompido pelo ato que ordenar a citação, a audiência ou a oitiva do responsável.
Quanto à prescrição ressarcitória, ela se interrompe consoante as notificações do responsável na apuração da TCE desde a sua fase interna. Isso porque, nesse caso, o que está em apuração é eventual prejuízo à defesa, que poderia ser causado pela letargia do Poder Público em apurar as irregularidades. Contudo, observa-se que houve a efetiva notificação do responsável acerca da reprovação da prestação de contas, por meio do Ofício 3620/2017 (peça 60) , de 27/12/2017 (AR peça 62, assinado em 17/1/2018) - portanto, notificação ocorrida em prazo inferior a dez anos.
Acerca do Parecer Financeiro 1368/2017 (peça 58) , que concluiu pela rejeição das contas, o eventual atraso em sua emissão não causou prejuízos à defesa, até porque no termo de convênio está claro a obrigação do responsável era manter a documentação guardada, a saber (peça 5, p. 4) :
Cláusula Terceira, item II, alínea 'i':
i) manter os documentos relacionados a este Convênio arquivados pelo prazo de vinte anos, contado da data em que for aprovada a prestação de contas;
Assim, em relação à prescrição ressarcitória, não subsiste a afirmação da defesa, de que a prescrição não se interrompe com a instauração da TCE, mas com o recebimento da citação pelo responsável, que só foi citado em 11/3/2022, passados quase 12 anos, não tendo havido, pois, qualquer violação ao devido processo legal e à ampla defesa.
Sobre os posicionamentos do TCU a respeito de prescrição quinquenal e prescrição ressarcitória, há que se esclarecer que a jurisprudência consolidada e ajustada é uníssona, hoje, quanto ao prazo prescricional de dez anos. Sobre instauração de TCE, o normativo vigente (IN-TCU 71/2012, art. 4º, § 1º) é matéria de ordem programática, que admite tolerância em havendo justificativas do órgão sobre limitações. Entretanto, no caso em comento, não se vislumbrou comprometimento nesse quesito de instauração, não havendo razão à defesa.
Quanto a posições do Judiciário sobre a impossibilidade de instauração da TCE, em razão do decurso do prazo prescricional de 5 (cinco) anos, há que se esclarecer, sobre instauração de TCE, que o termo inicial para fins de contagem do prazo de 180 dias para a instauração da TCE, fixado no art. 4º, § 1º, da IN-TCU 71/2012, corresponde à data de 24/08/2017, tendo sido efetivada em 13/03/2018.
Sobre posicionamentos monocráticos do STF e de outros órgãos, a tese da prescrição de 5 anos ainda não se consolidou, não havendo, atualmente, qualquer decisão que obrigue o TCU a assumir tal prazo. Quanto à necessidade de haver sintonia entre prescrição da pretensão punitiva e ressarcitória, também nada existe que obrigue a tal procedimento. Como a natureza dessas pretensões é distinta, é natural que haja entendimentos diversos que deem suporte a diferentes formas de aferição de prazo prescricional relacionados a cada uma delas.
Sobre a tese do STF no Tema 899 e a interpretação restritiva do art. 37, § 5º, da CRFB sobre imprescritibilidade, tal decisão não sopesa em favor do responsável no caso em comento, pois não se está aplicando a imprescritibilidade para a pretensão ressarcitória.
Sobre a prescrição da multa, não há necessidade de maiores exames, porque ela já foi afastada desde a instrução técnica precedente (peça 81, p. 10, item 24) .
Sobre a adoção de 'regime híbrido de prescrições, com um prazo para pretensão punitiva e outro para ressarcitória', a uniformidade pretendida pela defesa, mencionando entendimentos do STF, do STJ e dos Tribunais Regionais Federais, fundada no art. 1º da Lei 9.873/1999, não é tese aplicada nesta Corte até o momento de modo a unificar as prescrições quinquenais ventiladas pelo normativo mencionado, a despeito da citação de legislações variadas dispondo sobre este prazo.
De modo geral, acerca dos argumentos de defesa quanto ao tema prescrição - seja ela por decurso de prazo superior a 5 (cinco) ou 10 (dez) anos, e a impossibilidade do exercício de ampla defesa, há que se fazer arrazoado à parte para deixar claro o posicionamento externado pelo Supremo Tribunal Federal (STF) - de prazo prescricional de 5 (cinco) anos. 
Desse modo, deve ser registrado que tal entendimento preliminar do Supremo (STF) ainda não está consagrado nesta Corte, o que, todavia, não impede que sejam feitas considerações a respeito, no subtópico a ser aberto para discussão específica do tema, destacado no quadro a seguir.
	Da prescrição das pretensões punitiva e ressarcitória a cargo do TCU.
O Supremo Tribunal Federal - STF, no Recurso Extraordinário - RE 636.886, fixou a tese, com repercussão geral reconhecida, de que 'é prescritível a pretensão de ressarcimento ao erário fundada em decisão de Tribunal de Contas' (Tema 899) . Em que pese o questionamento acerca da abrangência da tese ali firmada, confirmada em embargos declaratórios julgados em agosto de 2021, no sentido de que se circunscreveria apenas ao processo de execução da condenação imposta pelo TCU (ou seja, inaplicável à pretensão de ressarcimento exercida no processo 'conhecimento' da TCE) , verifica-se que o STF, por meio de decisões prolatadas pelas suas duas turmas, tem decidido de forma reiterada que se aplica o prazo prescricional de 5 anos previsto na Lei 9.873/1999 às pretensões sancionatória e ressarcitória a cargo do Tribunal de Contas da União.
Seja por aplicação direta ou por analogia, a orientação sufragada é no sentido de que o prazo de 5 anos é compatível com a tese de que a ação e a execução prescrevem no mesmo prazo (Súmula 150 do STF) , bem como com o fato de que a Lei 9.873/1999 - que regulamenta o exercício de ação punitiva pela Administração Pública Federal, direta e indireta - regeria integralmente a prescrição no âmbito do TCU. Quanto a este último aspecto, o Ministro Luís Roberto Barroso, no voto exarado no julgamento do MS 32.201, embora tenha advertido que a atuação do TCU, em sua acepção clássica, não se qualifica como exercício do poder de polícia, ressaltou que a Lei 9.873/1999 assumiria vocação regulatória geral da prescrição do exercício da competência sancionadora da Administração Pública, sendo sua disciplina aplicável a qualquer ação punitiva da Administração Pública Federal, exceto àquelas esferas em que exista regulamentação específica. Ademais, em virtude da autonomia científica do Direito Administrativo, não haveria razão plausível para suprimir a omissão da Lei Orgânica do Tribunal de Contas da União, no tocante ao estabelecimento de um prazo prescricional próprio, valendo-se das normas de direito civil, e não das de direito administrativo.
Eis algumas ementas que evidenciam o entendimento predominante do STF:
Ementa: AGRAVO REGIMENTAL EM MANDADO DE SEGURANÇA. TOMADA DE CONTAS ESPECIAL. TRIBUNAL DE CONTAS DA UNIÃO. CONDENAÇÃO A RESSARCIMENTO AO ERÁRIO. PRESCRIÇÃO. MARCO INTERRUPTIVO. ART. 2°, II, DA LEI 9.873/1999. ATO INEQUÍVOCO DE APURAÇÃO DO FATO. DISCUSSÃO. DIREITO LÍQUIDO E CERTO. DEMONSTRAÇÃO. INOCORRÊNCIA. SUBSISTÊNCIA DA DECISÃO AGRAVADA. AGRAVO A QUE SE NEGA PROVIMENTO. 
I - As razões do agravo regimental são inaptas para desconstituir os fundamentos da decisão agravada, que, por isso, se mantêm hígidos. 
II - Aplicando-se a regulamentação da Lei 9.873/1999 ao caso concreto, observa-se que a pretensão sancionatória do TCU, em relação aos atos praticados pelo impetrante, levando-se em consideração a ocorrência de 5 causas interruptivas da prescrição, não teria sido fulminada pelo decurso do tempo. 
III - A pretensão do recorrente, fundada na discussão sobre os fatos apontados como marcos interruptivos da prescrição da pretensão punitiva da Administração Pública, refoge aos estreitos limites do mandamus, ante a ausência de liquidez e certeza do direito pleiteado. 
IV - Agravo regimental a que se nega provimento. MS 36067 ED-AgR. Órgão julgador: Segunda Turma. Relator (a) : Min. RICARDO LEWANDOWSKI. Julgamento: 18/10/2019
Ementa: AGRAVO REGIMENTAL EM RECLAMAÇÃO. TRIBUNAL DE CONTAS DA UNIÃO. TOMADA DE CONTA ESPECIAL. PRESCRIÇÃO DA PRETENSÃO PUNITIVA. RECONHECIDA EM DECISÃO DO SUPREMO TRIBUNAL FEDERAL. PRESCRITIBILIDADE DO RESSARCIMENTO AO ERÁRIO FUNDADA EM DECISÃO DE TRIBUNAL DE CONTAS. AÇÃO DE IMPROBIDADE ADMINISTRATIVA COM PEDIDO DE RESSARCIMENTO JÁ EM CURSO. AGRAVO REGIMENTAL A QUE SE NEGA PROVIMENTO. 
I - O acórdão do TCU determinou a formação de processo administrativo para avaliarem, efetivamente, a eventual responsabilização do agravado para o ressarcimento do dano ao erário, contrariando, assim, autoridade desta Corte no MS 35.512/DF, uma vez que houve a concessão da segurança para declarar a ocorrência da prescrição da pretensão punitiva do TCU em relação às infrações imputadas a ele, destacando-se que a União poderia perseguir os valores referentes ao ressarcimento dos danos na esfera judicial. 
II - Agravo regimental a que se nega provimento. (Rcl 39497 AgR. Órgão julgador: Segunda Turma. Relator (a) : Min. RICARDO LEWANDOWSKI. Julgamento: 10/10/2020) 
Ementa: MANDADO DE SEGURANÇA. DIREITO ADMINISTRATIVO. TRIBUNAL DE CONTAS DA UNIÃO. SERVIDOR DA SECRETARIA DE SAÚDE DO ESTADO DO ACRE. FISCALIZAÇÃO OMISSA E DEFICIENTE NA EXECUÇÃO DE DOIS CONVÊNIOS FIRMADOS ENTRE A SECRETARIA ESTADUAL E O MINISTÉRIO DA SAÚDE. APLICAÇÃO DE MULTA. ARTS. 28, II, E 58, II, DA LEI 8.443/1992. ART. 268, II, DO REGIMENTO INTERNO DO TCU. PRESCRIÇÃO DA PRETENSÃO SANCIONATÓRIA. OCORRÊNCIA. APLICAÇÃO DA LEI 9.873/1999. PRECEDENTES DESTE STF. MEDIDA LIMINAR DEFERIDA E RATIFICADA NO EXAME DE MÉRITO. SEGURANÇA CONCEDIDA PARA AFASTAR A MULTA APLICADA. 1. A prescrição da pretensão punitiva do TCU é regulada pela Lei 9.873/1999, descabendo a aplicação do prazo decenal previsto na legislação civil (art. 205 do Código Civil) . Ao revés, incide o prazo quinquenal previsto na Lei 9.873/1999 (MS 32201, Rel. Min. Roberto Barroso, PRIMEIRA TURMA, DJe 7/8/2017; MS 35.512-AgR, Rel. Min. Ricardo Lewandowski, SEGUNDA TURMA, DJe 21/6/2019) . 2. In casu, na linha do parecer apresentado pelo Ministério Público Federal e da decisão liminar de minha lavra, é inequívoca a superação do prazo prescricional quinquenal. Os ilícitos apontados pela Corte de Contas ocorreram em julho de 2006, tendo o processo de auditoria sido instaurado em 9/10/2006. A ordem de citação do responsável para a audiência, por sua vez, ocorreu em 25/6/2007. Entretanto, a decisão condenatória recorrível foi exarada somente em 31/5/2016, data da prolação do Acórdão 3513/2016-TCU-Primeira Câmara. 3. Ex positis, CONCEDO A SEGURANÇA unicamente para afastar a sanção de multa aplicada ao impetrante, nos autos da Tomada de Contas Processo 023.288/2006-0, máxime da ocorrência de prescrição da pretensão punitiva do Tribunal de Contas da União. MS 35940. (Órgão julgador: Primeira Turma. Relator (a) : Min. LUIZ FUX. Julgamento: 16/06/2020) .
Essa orientação também foi seguida nas seguintes decisões monocráticas: MS 36.127-MC/DF e MS 35.940-MC/DF, Rel. Min. Luiz Fux; MS 35.294, MS 35.539/DF e MS 35.971-TP/DF, Rel. Min. Marco Aurélio; MS 34.256 MC/DF, MS 36.054-MC e MS 36.067-MC/DF, Rel. Min. Ricardo Lewandowski.
	O Supremo Tribunal Federal tem se pronunciado no sentido de reconhecer não só a aplicação da prescrição quinquenal com fulcro na interpretação da Lei 9.873/1999, mas também a incidência dos marcos interruptivos do prazo prescricional consignados na referida lei, tantas vezes quanto presentes os suportes fáticos (MS 32201, Relator: Min. Roberto Barroso) . 
Entendimento que também foi adotado nas seguintes decisões monocráticas: MS 36.054, MS 34.256-MC, MS 35.512 e MS 36.067-MC, todos de relatoria do Min. Ricardo Lewandowski; MS 35.294, MS 35.539 e MS 35.971-TP, todos de relatoria do Min. Marco Aurélio; MS 32.201, Rel. Min. Roberto Barroso, e MS 36.127-MC e MS 35.940-MC, Min. Luiz Fux.
Em relação ao termo inicial da contagem do prazo prescricional, o 'caput' do art. 1º da Lei 9.873/1999 oferece solução que não destoa do modelo adotado pelo TCU no incidente de uniformização de jurisprudência, em que se examinou a prescrição da pretensão punitiva, nos termos do Acórdão 1441/2016-TCU-Plenário (Rel. Min. Benjamin Zymler) , com a adição da particularidade de explicitar o caso de infrações permanentes ou continuadas:
a) Regra geral: 'data da prática do ato'  (o que equivale a 'ocorrência da irregularidade sancionada') ;
b) Regra especial: 'no caso de infração permanente ou continuada, do dia em que tiver cessado'.
A Lei 9.873/1999, no art. 2º, estabelece as causas interruptivas da prescrição punitiva, consoante abaixo transcrito, já na redação conferida pela Lei 11.941/2009:
Art. 2º Interrompe-se a prescrição da ação punitiva:
I - pela notificação ou citação do indiciado ou acusado, inclusive por meio de edital;
II - por qualquer ato inequívoco, que importe apuração do fato;
III - pela decisão condenatória recorrível.
IV - por qualquer ato inequívoco que importe em manifestação expressa de tentativa de solução conciliatória no âmbito interno da administração pública federal.
O quadro a seguir indica alguns eventos processuais, ocorridos no curso de uma TCE (fase interna e externa) - instaurada em razão de irregularidades na aplicação de recursos da União transferidos a entes subnacionais - que poderiam ser enquadrados nas causas de interrupção da prescrição acima apontadas, sem prejuízo, é claro, de outras ocorrências fáticas elegíveis como marco interruptivo, a depender da forma de proceder de cada entidade ou órgão tomador de contas.
	I - pela notificação ou citação do indiciado ou acusado, inclusive por meio de edital;
	 (i) notificação no âmbito do procedimento administrativo de ressarcimento previamente à instauração da TCE;
 (ii) notificação efetuada pelo órgão tomador de contas acerca da instauração da TCE;
 (iii) ato que ordenar a citação efetuada pelo TCU.
*Data da ciência da notificação ou citação pelos responsáveis ou de publicação do edital no DOU.

	II - por qualquer ato inequívoco, que importe apuração do fato;
* procedimento que evidencie a apuração dos fatos irregulares, com o objetivo quantificar o dano e identificar possíveis responsáveis.
	 (i) relatório de sindicância ou PAD;
 (ii) relatório de apuração de irregularidades referente ao processo administrativo prévio à instauração da TCE;
 (iii) relatórios de fiscalização, pareceres, despachos, informações e memorandos relacionados à apuração dos fatos irregulares;
 (iv) relatório do tomador de contas;
 (v) relatório do controle interno; 
 (vi) termo de instauração ou designação de instauração da TCE;
 (vii) autuação da TCE no TCU; entre outras causas.
*Há quem inclua nesse grupo diligências que comprovam providências do responsável sobre as irregularidades investigadas.

	III - pela decisão condenatória recorrível.
	 (i) Verifica-se apenas no âmbito do TCU com a data da prolação do acórdão condenatório recorrível.

	IV - por qualquer ato inequívoco que importe em manifestação expressa de tentativa de solução conciliatória no âmbito interno da administração pública federal.
	 (i) pedido de parcelamento;
 (ii) pagamento parcial do débito;
 (iii) qualquer manifestação do responsável que demonstre claramente a sua intenção de recolher o débito.

Bem se vê, portanto, que haveria uma multiplicidade de causas de interrupção da prescrição, conforme se depreende do art. 2º da Lei 9.873/1999. Tal exegese encontra respaldo em precedentes do STF, a exemplo do que se decidiu no julgamento do MS 36067 (Rel. Min. Ricardo Lewandowski) , com destaque para trecho do voto em que o Relator reconhece cinco causas de interrupção da prescrição, in verbis:
 (...) Assim, faz-se necessário levar em consideração que, apesar de os fatos objeto da apuração conduzida pela Corte de Contas remontarem aos anos de 1999 e 2000, período no qual o impetrante era Secretário de Saúde municipal, o Tribunal de Contas da União deu prosseguimento à tomada de contas especial por ter constatado a ocorrência de 5 causas interruptivas da prescrição, a saber: a) relatório de auditoria em conjunto realizada pelo Denasus e pela Secretaria Federal de Controle, lavrado em 06/07/2001, sendo este, certamente, um ato inequívoco que importou a apuração do fato (art. 2º, II, da Lei n. 9.873/1999) ; b) instauração de Tomada de Contas Especial pelo FNS, ocorrida em 05/10/2005, sendo este também, certamente, um ato inequívoco que importou a apuração do fato  (art. 2º, II, da Lei n. 9.873/1999) ; c) a autuação da presente Tomada de Contas Especial no âmbito do Tribunal de Contas da União, ocorrida em 12/08/2008, sendo este também, certamente, um ato inequívoco que importou a apuração do fato  (art. 2º, II, da Lei n. 9.873/1999) ; d) o ato que ordenou a citação do responsável, ora impetrante, ocorrida em 12/07/2010 (art. 2º, I, da Lei n. 9.873/1999) ; e e) o exercício do poder punitivo ocorrido em 20/06/2012, data da prolação do Acórdão 1563/2012-TCU-Plenário (art. 2º, III, da Lei n. 9.873/1999) .
No caso concreto, tendo como parâmetro a tese firmada pelo STF, no RE 636.886, no sentido de que ambas as pretensões do TCU (sancionatória e ressarcitória) sujeitam-se ao prazo prescricional de 5 anos previsto na Lei 9.873/1999, considerando, ainda, o sistema prescricional descrito na citada lei, inclusive as causas de suspensão e de interrupção da prescrição, destacam-se, a seguir, alguns eventos processuais, por ano, exemplificativos de 'causas de interrupção da prescrição':
2012 - Nota Técnica de Análise 331/2012 (peça 34) ;
2013 - (12/03/2013) Nota Técnica de Reanálise 266/2013 (peça 57) ;
2017 - (22/12/2017) Parecer Financeiro PGTur 1368/2017 (peça 58) ;
2018 - Despacho de instauração da TCE (peça 65) ;
2019 - Despacho e suspensão de inadimplência (peça 66) ;
2020 - Relatório do Tomador de Contas 467/2020 (peça 71) ;
2021 - Termo de sorteio de Relator (peça 78) ;
2022 - Instrução técnica (peça 81) .
Analisando-se a sequência de eventos processuais enumerados no item anterior, os quais teriam o condão de interromper a prescrição da ação punitiva desta Corte no entender do STF, observa-se que não teria transcorrido o prazo prescricional de 5 (cinco) anos entre cada evento processual e o seguinte. Ressalte-se, todavia, que teria ocorrido a prescrição intercorrente a que se refere o art. 1º, § 1º, da Lei 9873/99 (prazo de 3 anos) , entre os anos de 2013 e 2017. Portanto, levando-se em consideração o entendimento do STF, teria ocorrido a prescrição da pretensão sancionatória e ressarcitória a cargo do TCU.
Não obstante, caso concreto tratado no RE 636.886 (tema 899 da repercussão geral) diz respeito à fase de execução judicial de deliberação do Tribunal de Contas, tanto assim que, para deslindá-lo, foi necessária a aplicação da Lei 6.830/1980, a Lei de Execuções Fiscais, diploma legal evidentemente inaplicável à fase que antecede a formação do título executivo extrajudicial, caracterizada pela atuação do órgão de controle externo até a prolação do acórdão.
Veja-se que foram opostos embargos declaratórios contra a referida decisão do STF, os quais foram rejeitados pela maioria da Suprema Corte (Plenário, Sessão Virtual de 13/8/2021 a 20/8/2021) , confirmando, portanto, a abrangência da deliberação prolatada na fixação do tema 899, razão por que se deve adotar a orientação prevalente no TCU, no sentido de que a matéria ali tratada alcançaria tão somente a fase judicial de cobrança do título extrajudicial, não atingindo os processos de controle externo, mantendo-se, desse modo, a interpretação adotada pela Suprema Corte, em 2008, no Mandado de Segurança - MS 26.210, oportunidade em que foi definida a tese da imprescritibilidade das ações de ressarcimento ao erário:
A suspensão pelo STF das demandas nas quais esteja em questão a prescritibilidade da pretensão de ressarcimento ao erário com base em decisão de tribunal de contas (RE 636.886/STF) alcança tão somente a fase judicial de cobrança do título extrajudicial, não atingindo os processos de controle externo em trâmite. Até julgamento definitivo em contrário pelo STF, permanece o entendimento do TCU acerca da imprescritibilidade das pretensões de ressarcimento decorrentes de tomadas de contas especiais. (Acórdão 1267/2019-TCU-Plenário, Relator: Min. AROLDO CEDRAZ) 
A suspensão pelo STF das demandas nas quais esteja em questão a prescritibilidade da pretensão de ressarcimento ao erário com base em decisão de tribunal de contas (RE 636.886/STF) alcança tão somente a fase judicial de cobrança do título extrajudicial, não atingindo os processos de controle externo em trâmite. Até julgamento definitivo em contrário pelo STF, permanecem imprescritíveis as pretensões de ressarcimento decorrentes de tomadas de contas especiais. (Acórdão 7930/2018-TCU-Segunda Câmara, Relatora: Min. ANA ARRAES) .
Por outro lado, especificamente no que tange à prescrição da pretensão punitiva, verifica-se que o Acórdão 1441/2016-TCU-Plenário, Relator Ministro Benjamin Zymler, que uniformizou a jurisprudência acerca dessa questão, subordinou tal prescrição ao prazo prescricional geral indicado no art. 205, do Código Civil, que é de dez anos, contado da data de ocorrência da irregularidade sancionada, nos termos do art. 189, do Código Civil, sendo este prazo interrompido pelo ato que ordenar a citação, a audiência ou a oitiva do responsável.
No caso em exame, ocorreu a prescrição da pretensão punitiva, consoante item de análise específico adiante.
Portanto, diferente do entendimento esposado pelos responsáveis, configurou-se a prescrição apenas quanto à competência sancionatória deste Tribunal, não se aplicando em relação ao ressarcimento dos danos ao erário.

Registre-se que, a respeito do reconhecimento da prescrição da pretensão punitiva, tal entendimento já estava esposado desde a instrução técnica inicial (peça 81) - portanto, não afeto ao exame dos argumentos ora apresentados para fins de acatamento ou rejeição, uma vez que é mandamental este exame em instruções desta Corte.
Assim, o argumento acerca de prescrição da pretensão ressarcitória deve ser rejeitado.
Argumento 2:
Quanto ao Item de defesa 'III.1. Impugnação específica à matriz de responsabilização', Irregularidade 1 (peça 103, p. 17-18) , de 'não comprovação da execução física parcial do objeto do convênio', a defesa rememora o valor do débito referente à impugnação do show da banda Latitude 10 (R$ 18.093,70) . 
Transcreve trecho da Nota Técnica de Reanálise 266/2013 (peça 57) e afirma que ela teria considerado regulares as apresentações não apenas desta banda, como também das outras duas atrações (Trio Universitário e cantor Alcymar Monteiro) , deduzindo que estaria, portanto, demonstrada a regularidade da execução física do convênio.
Análise 2 (rejeição) :
A despeito da menção feita pela defesa à Nota Técnica de Reanálise 266/2013 (peça 57) como tendo atestado a regularidade do show da banda Latitude 10, verifica-se, em verdade, que a leitura que a defesa fez das ressalvas técnicas assinaladas pelo MTur no aludido documento técnico não está completa.
Transcrevendo-se o quadro constante da NTR 266/2013, que foi parcialmente adaptado na fundamentação da irregularidade 1 lançada na instrução técnica precedente (peça 81) , tem-se (peça 57) :
	ITEM
	OBJETO DA RESSALVA
	SOLICITA-SE
	Resposta encaminhada
	Ressalva sanada

	01
	Apresentações artísticas musicais:
Latitude 10.
Trio Universitário.
	Encaminhar fotografias originais, datadas e em foco aberto ou filmagem, também em foco aberto, contendo os nomes do evento e da localidade, bem como a logomarca do MTur, de cada show/apresentação, e/ou material de divulgação pós-evento (publicação em jornais e revistas de grande circulação ou reportagens televisivas) . Solicita-se que sejam encaminhados documentos adicionais que comprovem a execução destes shows, autorizados pelo plano de trabalho, no local do evento.
	O Convenente encaminhou DVD página 254 que atesta a execução da banda trio universitário.
	Em parte

Diferentemente do que afirma a defesa, não foi atestada a regularidade de ambas as bandas. Veja-se que a análise da resposta encaminhada (quarta coluna do quadro retro) atesta a execução somente do 'Trio Universitário'. Essa a razão de se ter aposto, na última coluna 'ressalva sanada' do quadro retro, a conclusão da análise: 'em parte'. Ademais, visitando-se a mesma NTR 266/2013, verifica-se que o tópico 'III-Resultado da Análise Técnica da Prestação de Contas' não está marcada qualquer opção de aprovação; pelo contrário, a marcação encontrada é alusiva ao seguinte (peça 57, p. 3, com destaques) :
[x] Foram atendidos, EM PARTE os requisitos de elegibilidade do convênio supracitado. A aprovação está condicionada ao recolhimento dos valores dos itens reprovados, sob pena de instauração de Tomada de Contas Especial - TCE.
 (...) 
Tendo em vista o não cumprimento das solicitações exigidas, conforme o item II Ressalvas técnicas, item 1, solicita-se a glosa dos seguintes valores:
	ITEM
	Valor individual
	Valor da Glosa individual

	Banda Latitude 10
	R$ 19.000,00
	R$19.000,00

	Valor total da glosa
		R$ 19.000,00

Orientamos ao Setor Financeiro, área responsável pela análise dos Contratos de Exclusividade dos Artistas, observância à recomendação do Memorando 196/2012/AECI/MTUR que assim elucida: 
'Recomendo ainda, em decorrência das recentes decisões do Tribunal de Contas da União, que as prestações de contas de convênios relativos a eventos que não possuam contrato de exclusividade do artista com representante exclusivo, registrado em cartório, nos termos do Acórdão 96/2008-TCU-Plenário, tenham os valores relativos glosados e que seja solicitada a devolução do recurso e instaurado processo de Tomada de Contas Especial, caso não haja o ressarcimento Erário'
As consignações daquela Nota Técnica se fizeram presentes justamente porque a parte referente à apresentação da banda 'Latitude 10' não foi atendida, mantendo-se, assim, a constatação lançada na instrução técnica anterior (peça 81) , qual seja:
20.1.1.2. A execução física não foi comprovada devido a não apresentação de imagens (fotografias ou filmagens) , em plano aberto, de artistas previstos no plano de trabalho, que permitissem identificar o nome do evento, a data da apresentação, e o nome de cada banda que estivesse se apresentando, conforme Nota Técnica de Reanálise 266/2013 (peça 57) ; a ausência dessas imagens impede comprovar a realização das apresentações artísticas previstas no plano de trabalho, de modo que a execução física do item shows a seguir discriminado não está provada; a ressalva não saneada, que foi lançada na aludida Nota Técnica, é a seguinte:
	Item do PT
	Objeto da Ressalva
	Valor da Glosa
 (em R$) 
	Item de ressalva apontada na Nota Técnica de Análise
	Análise proferida pelo MTur

	01
	Apresentações artísticas musicais: - - Latitude 10
	19.000,00
	Encaminhar fotografias originais, datadas e em foco aberto ou filmagem, também em foco aberto, contendo os nomes do evento e da localidade, bem como a logomarca do MTur, de cada show/apresentação, e/ou material de divulgação pós-evento (publicação em jornais e revistas de grande circulação ou reportagens televisivas) . Solicita-se que sejam encaminhados documentos adicionais que comprovem a execução destes shows, autorizados pelo plano de trabalho, no local do evento
	O Convenente encaminhou DVD página 254 que atesta a execução da banda trio universitário.

Conforme se verifica, não há que se falar em impugnação da matriz de responsabilização, até porque o mencionado documento (peça 80) , que trata a constatação ora alvejada com numeração invertida ('Irregularidade 2') , de não comprovação da execução física do objeto do convênio, consignou correta e apropriadamente as evidências, os critérios/normas infringidas, a identificação do responsável, a quantificação do dano e as condutas. A diferença de numeração das irregularidades, mera falha formal sem qualquer impacto na intelecção do conteúdo e que sequer foi quesito de questionamento nas alegações (pelo contrário, a defesa faz a menção correta na identificação das irregularidades constantes da instrução técnica e da matriz de planejamento) , não ocasiona qualquer prejuízo à ampla defesa e ao contraditório, pois todos os elementos estão presentes e claramente expostos, e todos vinculados à questão da inexecução física parcial.
Analisando-se, por fim, as declarações trazidas como anexos pela petição à peça 107 (quais sejam, peças 104 e 105) , verifica-se que as declarações trazidas aos autos, por parte da Banda Latitude 10, não têm o condão de modificar o entendimento firmado acerca da execução física. A uma, porque produzidas de modo extemporâneo (no presente ano de 2022) ; a duas, e principalmente, porque elas não trazem elementos de prova que comprovem a execução do show, autorizado pelo plano de trabalho, no local do evento (fotografias originais, datadas e em foco aberto ou filmagem, também em foco aberto, contendo os nomes do evento e da localidade, bem como a logomarca do MTur, de cada show/apresentação, e/ou material de divulgação pós-evento, como publicação em jornais e revistas de grande circulação ou reportagens televisivas) .
Desse modo, razão não assiste ao defendente, devendo os argumentos apresentados serem rejeitados.
Argumento 3: 
Quanto ao Item de defesa 'III.1. Impugnação específica à matriz de responsabilização', Irregularidade 2 (peça 103, p. 18-21) , de 'não comprovação da execução financeira do objeto do convênio', o defendente alega o seguinte:
A apresentação de documento bancário que comprovasse o pagamento efetuado à empresa Marival Vasconcelos Lopes foi solicitada por ocasião da Nota Técnica de Análise n. 0380/2012. Como resposta, o Convenente apresentou nota fiscal emitida pela Prefeitura municipal em favor da empresa MARIVAL VASCONCELOS LOPES (p. 246) , bem como o Ofício n. 5/2010 solicitando o depósito dos valores nas seguintes contas bancárias.
O Parecer Financeiro 1368/2017 (peça 58) , contudo, entendeu que o documento não era suficiente para comprovar o pagamento efetuado à empresa Marival Vasconcelos Lopes, com identificação do beneficiário do recurso e da conta em que foi efetuado o depósito. Concluiu-se, assim, pela devolução do valor integral do convênio, isto é, R$ 100.000,00.
Alegando que devem ser aceitos todos os meios de prova possíveis, o responsável procedeu à juntada do que tinha à disposição para comprovar que os recursos foram transferidos à empresa contratada. 
Desse modo, a defesa faz menção ao Ofício 5/2010 e transcreve parte dele para afirmar que nele há indicação expressa da c/c 11827-3, agência 4277-3, titular Marival Vasconcelos Lopes, como sendo a beneficiária dos recursos. 
Com isso, entende a defesa ter provado que os valores foram efetivamente repassados à empresa, restando assim, comprovado, o nexo causal entre objeto executado e recursos do convênio. 
Sustenta, ainda, que se assim não o fosse, a empresa teria ajuizado ação contra o Município, o que não ocorreu.
Alude que o Parecer Financeiro 1368/2017 (peça 58) não aceitou os documentos apresentados, e estaria a exigir, ainda, um comprovante bancário da transferência (que a defesa chama de 'prova diabólica') . Todavia, o responsável, ao término do convênio, não possui mais acesso à conta bancária específica. Alega que condicionar tal comprovação à regularidade da despesa é afronta ao contraditório e à ampla defesa, e que o TCU, se assim desejar, tem não só legitimidade, mas o dever para, de ofício, requisitar diretamente tal comprovante à instituição financeira.
Análise 3 (acatamento parcial) :
Quanto à irregularidade 2, de 'não comprovação da execução financeira do objeto do convênio', o defendente suscita a mesma impugnação da matriz de responsabilização à peça 80. 
Novamente, há que se fazer menção à numeração invertida relativamente às Irregularidades 1 e 2, constante naquele documento (peça 80) , que, em nada, compromete a identificação (tanto é assim que a própria defesa fez menção correta às irregularidades, ao tratar cada uma delas em suas alegações de defesa) . Desse modo, como não se causou qualquer prejuízo à defesa - pelo contrário, as remissões ao conteúdo de cada irregularidade foi devidamente abarcado de modo claro e inequívoco -, não se vislumbra providência a ser adotada, pois se tratou de mera falha formal, sem maiores consequências quanto à inteligibilidade e referenciação.
Em relação ao argumento em si, a defesa alega que a Nota Técnica 380/2012 requisitou uma comprovação de pagamento à empresa Marival Vasconcelos Lopes. Em resposta, foi apresentada a Nota Fiscal respectiva, sendo que o Parecer Financeiro 1368/2017 (peça 58) não acatou o documento apresentado por meio do Ofício 5/2010 da Prefeitura, concluindo pelo débito integral (R$ 100.000,00) .
Sobre este aspecto, vale reproduzir as ressalvas consignadas no Parecer Financeiro 1368/2017 (peça 58) :
- item 17-Contrato
EMPRESA: Marival Vasconcelos Lopes
VALOR DO CONTRATO: R$ 24.000,00
OBJETO DO CONTRATO: Locação de palco, iluminação e sonorização.
ASSINATURA/VIGÊNCIA: Assinado em 28/04/2010, vigente por 5 dias.
EMPRESA: Marival Vasconcelos Lopes
VALOR DO CONTRATO: R$ 81.000,00
OBJETO DO CONTRATO: Contratação das bandas Alcymar Monteiro, Latitude 10 e Trio Universitário 
ASSINATURA/VIGÊNCIA: Assinado em 28/04/2010, vigente por 5 dias.
Foi solicitado por meio da Nota Técnica de Análise Nº 0380/2012, constante às fls. 214 a 221, que o convenente justificasse o motivo pelo qual a assinatura dos contratos se deu antes do período de vigência do convênio e encaminhar os extratos dos contratos e suas publicações no Diário Oficial. Entretanto, não foi encaminhado nenhum documento que sanasse tais pendências.
Diante do exposto, recomenda-se a não aprovação deste item.
RESULTADO DO ITEM: NÃO ATENDIDO.
Conforme se observa, a defesa teve a oportunidade de angariar documentos financeiros idôneos para sanear a irregularidade. O argumento de que foi apresentado um documento (peça 27) mencionando uma solicitação à instituição bancária para efetuar a transferência não pode ser acatado como prova documental porque só comprova uma expectativa de transação, e não a transação em si. 
Aliás, consultando o extrato bancário (peça 53, p. 4) , observa-se que a discriminação lançada foi de 'aviso de débito', e não de 'transferência' ou algo similar, o que deixa ainda mais frágil a argumentação de que foi solicitada tal transação.
Sobre a alegação de que devem ser aceitos todos os meios de prova possíveis, há que se esclarecer que o meio apresentado não se constitui como prova, pois não contém elementos inequívocos que possam ser reconhecidos como efetivação da transferência bancária.
Sobre este tema, há que se esclarecer que as provas produzidas perante o Tribunal de Contas da União, inclusive as declarações, devem ser sempre apresentadas na forma documental. As normas contidas tanto na Lei 8.443/1992 quanto no regimento interno do TCU disciplinam e operacionalizam a aplicação dos princípios constitucionais do contraditório e ampla defesa nos processos desenvolvidos nesta Corte de Contas, de forma a preservar a viabilidade do controle externo das despesas públicas, que também tem sede constitucional.
Não se harmonizam com esse controle, cujo caráter é eminentemente administrativo, as formalidades do processo judicial, o que poderia gerar atrasos que privariam sua atuação de qualquer eficácia. Por isso, a legislação preferiu, legitimamente, a aceitação somente de provas sob a forma escrita, o que confere ao processo a necessária agilidade.
Dessa forma, a jurisprudência desta Corte informa que a exigência contida no art. 162 do Regimento Interno do TCU, o qual determina que as provas produzidas perante o TCU devam sempre ser apresentadas de forma documental, é absolutamente constitucional e legal, encontrando-se preservados todos os princípios emanados da Constituição que lhe digam respeito, dentre os quais a ampla defesa e o contraditório. Nesse sentido são os Acórdão 8229/2011-TCU-Segunda Câmara, 3.265/2010-TCU-2a Câmara, 3.988/2010-TCU-1a Câmara, 2.058/2009-TCU-2a Câmara, 1.177/2009-TCU-2a Câmara, 130/2008-TCU-Plenário, 1.305/2008-TCU-Plenário, 1.546/2008-TCU-2a Câmara, 3.093/2008-TCU-2a Câmara e 922/2007-TCU-Plenário.
Sobre a alegação de que se a empresa contratada não tivesse recebido os recursos, ela teria ajuizado ação contra o Município, não merece prosperar porque não se está questionando que a empresa tenha ou não recebido os recursos, está se questionando a comprovação de que a empresa contratada recebeu recursos advindos do convênio, com nexo causal vinculando despesa e repasses. Logo, o simples fato de eventualmente a empresa não ter buscado outros meios de recebimento não assegura que ela foi paga com recursos do convênio, como também não há como se certificar de qual valor teria sido eventualmente pago, se maior, igual ou menor o pactuado.
Portanto, a exigência do Parecer Financeiro 1368/2017 (peça 58) - que acertadamente não aceitou o elemento frágil apresentado porque este não se equipara, como elemento de prova, a um comprovante bancário de transferência - coaduna-se não com algo impossível, mas com a imprescindível apresentação de prova hábil prevista no termo de convênio, consoante Cláusula Sétima (peça 5, p. 9) , a saber (com destaques) :
CLÁUSULA SÉTIMA -DA MOVIMENTAÇÃO DA CONTA ESPECÍFICA E DA APLICAÇÃO DOS RECURSOS
 s recursos transferidos pelo CONCEDENTE e os referentes à Contrapartida financeira serão, obrigatoriamente, mantidos em conta bancária específica do Convênio e somente poderão ser utilizados para pagamento de despesas constantes do Plano de Trabalho ou para aplicação no mercado financeiro, nas hipóteses previstas em lei, em conformidade com o disposto no art. 10, do Decreto nº 6.170/2007, atualizado, e no art. 50 da Portaria Interministerial nº 127/2008, atualizada. 
PARÁGRAFO PRIMEIRO. Os pagamentos à conta de recursos recebidos da União, previsto no capuz desta Cláusula, estão sujeitos à identificação do beneficiário final e à obrigatoriedade de depósito em sua conta bancária. 
PARÁGRAFO SEGUNDO. Os atos referentes à movimentação e ao uso dos recursos a que se refere o caput desta Cláusula serão realizados ou registrados no Siconv, observando-se os seguintes preceitos: 
I - movimentação da conta bancária específica deste Convênio; 
II - pagamentos realizados exclusivamente mediante crédito na conta bancária de titularidade dos fornecedores c prestadores de serviços; e 
III - transferência das informações relativas à movimentação da conta bancária a que se refere o inciso I deste parágrafo ao SIAFI e ao SICONV, em meio magnético. a ser providenciada pela instituição financeira em que foi aberta a conta específica.
Sobre a questão de o responsável não mais ter acesso à conta bancária, infelizmente o ônus da prova recai sobre ele, e o termo de convênio já previa, na Cláusula Terceira, Item II, alínea 'i', que ele teria a obrigação de manter os documentos relacionados a este Convênio arquivados pelo prazo de vinte anos, contado da data em que for aprovada a prestação de contas. Dessa forma, ao perder a melhor oportunidade para prestar contas, eventuais dificuldades de acesso devem ser resolvidas pelo próprio responsável, inclusive por meio do Judiciário, se entender pertinente, não tendo o TCU qualquer ingerência sobre isso.
Não há qualquer afronta ao contraditório e à ampla defesa exigir o que já estava previsto no próprio termo de convênio, não havendo condicionamento de comprovação à regularidade da despesa, mas sim condicionamento da regularidade da despesa à comprovação do nexo de causalidade entre esta e os repasses efetuados.
Também é descabida a tese de inversão do ônus da prova, pois não pode o responsável querer suscitar que este Tribunal busque, por meio de diligências, elemento de prova o qual era obrigação do responsável apresentar.
A alegação de que caberia ao TCU comprovar a regularidade da aplicação dos recursos públicos repassados por convênio é recorrente neste Tribunal.
Entretanto, por força do que dispõe o art. 70, parágrafo único, da Constituição Federal, bem assim o art. 93 do Decreto-Lei 200/1967 c/c o art. 66 do Decreto 93.872/1986, resta claro que tal comprovação compete exclusivamente ao gestor dos recursos.
Tal entendimento, confirmado pelo Supremo Tribunal Federal no Mandado de Segurança  (MS 20.335/DF, de 12/10/1982 da Relatoria do Ministro Moreira Alves) , é também consolidado nesta Corte de Contas, conforme se verifica nos Acórdão 4869/2010-TCU-Primeira Câmara, 2.665/2009-TCU- Plenário, 5.798/2009-TCU-1a Câmara, 5.858/2009-TCU-2a Câmara, 903/2007-TCU-1a Câmara e 1.656/2006-TCU-Plenário.
Desse modo, o gestor deve fornecer todas as provas da regular aplicação dos recursos sob sua responsabilidade, em conformidade com os normativos vigentes e reiterada jurisprudência do TCU. 
A despeito de todo o arrazoado feito na presente análise até aqui sobre a questão da execução financeira, cujas remissões e considerações são importantes para delimitar exatamente cada contestação da defesa, verifica-se que, a posteriori da apresentação das alegações de defesa, o responsável fez acostar finalmente aos autos comprovantes de transferência/depósito da conta específica do convênio (peça 106, p. 1-2) . 
Verifica-se, assim, o seguinte conjunto probatório de execução financeira:
 comprovante e transferência/depósito bancário/recibo da conta específica do convênio para a empresa contratada (peça 106, p. 1-2) ;
 extratos bancários completos (peça 106, p. 3-5) ;
 Nota fiscal 0200 (peça 52, p. 2) , com a devida correção para referência ao convênio em comento (peça 52, p. 1) ;
 contrato firmado entre o Município e a empresa contratada (peça 33) .
Portanto, em que pese não ter havido justificativa quanto à questão de se ter assinado os contratos antes do período de vigência do convênio e não haver atesto na Nota Fiscal apresentada (peça 26) , tais elementos podem ser considerados de menor impacto probatório, quando vistos isoladamente, por constituírem aspectos formais, visto o todo. Ademais, a questão do atesto não constou no ofício citatório, e, isoladamente, não se apresenta como elemento capaz de imputar débito da magnitude do valor integral do convênio, razão por que, ante o princípio do formalismo moderado, pode-se tolerar que seja desconsiderado, para fins de débito. Em que pese eventualmente poderem tais impropriedades serem objeto de audiência do responsável, esta não se mostraria mais apta porque prescrita a pretensão punitiva.
Desse modo, entende-se pelo acatamento parcial dos argumentos, visto que nem todos os argumentos apresentados podem ser aquiescidos porque desprovidos de sentido; porém, no que tange ao valor do débito, ante a apresentação de novos elementos (peça 106, p. 1-5) , pode-se dar como saneada a questão da execução financeira de modo a afastar o débito apurado, o que, juntamente com outros elementos de prova considerados (extratos, nota fiscal etc.) , torna insubsistente a Irregularidade 2.
Argumento 4: 
Quanto ao item de defesa visando à impugnação da matriz de responsabilização no tocante à Irregularidade 3 (peça 103, p. 21-23) , que versa sobre ausência de comprovação de pagamento de cachês a bandas e/ou artistas e a questão dos contratos de exclusividade, a defesa sustenta que os contratos anexados à peça 31 asseguram, mediante a Cláusula Primeira de cada contrato (registrado em cartório) , a exclusividade de representação 'sem qualquer limitação de data e/ou localidade', das três atrações para a empresa contratada.
Sustenta, ainda, o defendente que, de todo modo, os documentos já juntados aos autos permitem concluir que os artistas receberam seus pagamentos por meio da empresa contratada - Marival Vasconcelos Lopes -, e que o MTur atestou a regularidade das apresentações ao menos do Trio Universitário e de Alcymar Monteiro, e que as provas nos autos já corroboram a regularidade da banda Latitude 10. Afirma que se os artistas não tivessem sido pagos, não teria havido qualquer apresentação.
Se ainda assim houver entendimento diverso, suscita que seja intimada a representante da empresa Marival Vasconcelos Lopes para que apresente o documento comprobatório respectivo.
Análise 4 (rejeição) :
Acerca da tentativa de impugnação da matriz de responsabilização por parte da defesa, no tocante à Irregularidade 3 ('não comprovação de pagamento de cachês a bandas e/ou artistas') , em que pese haver contratos de cessão de direitos e obrigações indicativos de exclusividade, a sustentação da defesa não merece ser acolhida. É que a despeito de tais contratos anexados (peça 31) supostamente assegurarem, na Cláusula Primeira, exclusividade de representação, tem-se, no suposto contrato, o que o Tribunal vem combatendo desde que enfrenta essa questão, à luz do Acórdão 96/2008-TCU-Plenário. 
Ou seja, que não se trata, em verdade, de cláusula que confere à empresa contratada a exclusividade de representação genérica, que é a única aceita como válida, regular e eficaz, mas casuística, ou seja, 'montada' apenas para um evento específico, caracterizando vínculo precário entre artistas e contratada e denotando ser mera carta de autorização momentânea e não duradoura. 
Nesse sentido, é totalmente desprovida de veracidade a afirmativa da defesa, de que, nesses documentos, não há 'qualquer limitação de data e/ou localidade'. Ora, a leitura simples da Cláusula Segunda, para cada uma das três atrações (peça 31) , vincula o documento como exclusividade somente para o dia, mês, ano, cidade e evento, variando entre 1 e 2 de maio de 2010. Esses elementos já foram afastados, pelo TCU, como sendo fidedignos de um verdadeiro contrato que confere exclusividade de representação.
Quanto à sustentação da defesa - de que os documentos já juntados aos autos permitem concluir que os artistas receberam seus pagamentos por meio da empresa contratada -, ela também não merece acolhimento porque tudo que consta dos autos já foi exaustivamente analisado na fase interna e convalidado na atual fase externa.
Sobre o fato de o MTur ter atestado a regularidade de execução física das apresentações do Trio Universitário e de Alcymar Monteiro, esse aspecto já foi levado em conta na fase externa de modo a não constituir irregularidade no aspecto de execução física, somente, e para não imputar débito. 
Quanto ao argumento de que as provas nos autos já corroboram a regularidade da banda Latitude 10, já restou visto, nas Análises 2 e 3 retro, que tal assertiva não condiz com a realidade dos fatos. 
Sobre a afirmação de que se os artistas não tivessem sido pagos, não teria havido qualquer apresentação, este não é o centro do debate. A questão não é se houve ou não as apresentações, a questão é comprovar que as bandas receberam pagamentos de recursos advindos do convênio, e nos patamares previstos e contratados especificamente para o convênio em comento.
De fato, a execução física do objeto não comprova, por si só, o emprego regular dos recursos públicos.
Foi constatado que houve a execução física de parte do objeto, mas não há comprovação de que os recursos para a consecução do objeto advieram integralmente do convênio sob análise.
A jurisprudência desta Corte informa que a mera execução física do objeto ou de parte dele, por si só, não comprova que os recursos foram aplicados corretamente, cabendo ao responsável demonstrar o nexo causal entre os recursos que lhe foram repassados e os documentos de despesas referentes à execução, tais como notas de empenho, recibos, extratos bancários, de forma que seja possível confirmar que determinada obra foi executada com os recursos transferidos.
Esse entendimento fundamenta-se no dever de prestar contas, previsto no parágrafo único do art. 70 da Constituição Federal, bem como em outros normativos infraconstitucionais, como o Decreto- Lei 200/1967 e a Portaria Interministerial-MP/MF/MCT 127/2008. Nesse sentido é o teor dos Acórdão 426/2010-TCU-Primeira Câmara, 3.501/2010-TCU-2a Câmara, 3.808/2010-TCU-2a Câmara e 2.436/2009-TCU-Plenário.
Desse modo, os documentos constantes do processo comprovam a execução física de parte do objeto (Trio Universitário e cantor Alcymar Monteiro) , mas não permitem concluir sobre a correta aplicação integral dos recursos repassados.
Quanto a cogitar ser intimada a representante da empresa Marival Vasconcelos Lopes para que apresente o documento comprobatório respectivo, este procedimento não se mostra viável.
Ainda que restasse provado que a empresa contratada ter recebeu recursos federais pagos pela entidade convenente, provenientes do convênio em epígrafe, em que pese não se ter comprovado o pagamento às bandas contratadas, verifica-se que o contrato firmado com a entidade convenente (peça 29) não estabelece a obrigação da empresa contratada de apresentar e guardar notas fiscais e recibos dos pagamentos efetuados às bandas e artistas. 
Além disso, o art. 174, do Código Tributário Nacional dispõe que 'a ação para a cobrança do crédito tributário prescreve em cinco anos, contados da data da sua constituição definitiva', enquanto o art. 195, parágrafo único, estabelece que 'os livros obrigatórios de escrituração comercial e fiscal e os comprovantes dos lançamentos neles efetuados serão conservados até que ocorra a prescrição dos créditos tributários decorrentes das operações a que se refiram'.
Assim, a empresa contratada não tem qualquer obrigação contratual ou legal de apresentar e guardar as notas fiscais emitidas por um prazo superior a cinco anos, o que já ocorreu, tendo em vista que o último pagamento foi realizado em 5/7/2010 (peça 106, p. 5) . Não tendo como se lhe exigir provas que pudessem comprovar a correta execução financeira do objeto do convênio, não deve ser responsabilizada no presente processo.
Nesse sentido é o Voto do Exmo. Ministro Relator Marcos Bemquerer, que fundamentou o Acórdão 10047/2015-TCU-Segunda Câmara:
28. Quanto à empresa MR Promoções e Eventos, penso que não se deve imputar à sociedade empresária responsabilidade pelo débito apurado nestes autos, porque a obrigação de comprovar a aplicação de recursos públicos no objeto pactuado é do administrador público, haja vista o ônus decorrente das normas mencionadas no item 25 supra de comprovar o correto emprego das verbas federais percebidas, mediante a apresentação de documentos que atestem, de modo claro, os gastos e o correspondente liame de causalidade entre as despesas efetuadas e os recursos recebidos.  
29. Como bem assentou a unidade técnica, 'não havendo previsão contratual de que a empresa deveria entregar à Prefeitura de Palmeirina as notas fiscais e recibos dos pagamentos efetuados às bandas e não havendo mais a obrigação legal de a empresa guardar os documentos fiscais após cinco anos do fato, concluiu-se que seu direito de defesa resta prejudicado'.
Por fim, a despeito da apresentação de novos elementos trazidos por meio das declarações colacionadas às peças 104 e 105, da banda Latitude 10, verifica-se, de seu conteúdo, que elas não se constituem como elementos de prova aptos a afastar a Irregularidade 3 ora alvejada. Isso porque não apenas a questão de serem produzidas de forma extemporânea fragiliza os documentos apresentados, mas principalmente porque não há, neles, qualquer comprovação de que os valores contratados foram efetivamente pagos. 
A banda menciona que recebeu o valor negociado, mas sem recibos de pagamento de cachês, sem notas fiscais, sem comprovantes bancários, não há comprovação do nexo de causalidade entre despesas e receitas. 
A experiência desta Corte em processos envolvendo convênios de Turismo já aferiu, no passado, situações de pagamento de cachês em valores inferiores aos contratados nos procedimentos licitatórios, razão por que o cumprimento dos normativos que preveem tais comprovações não merecem flexibilização para além daquelas que esta Corte já consignou em sua jurisprudência.
Apenas para registro, lembre-se que o comprovante bancário apresentado à peça 106, p. 1-2, diz respeito somente ao pagamento para a empresa contratada, mas não comprova pagamentos de cachês para bandas e/ou artistas.
Desse modo, os argumentos e elementos apresentados não são suficientes para afastar a irregularidade inquinada.
Argumento 5: 
Quanto ao Item de defesa 'III.2. Impugnação específica ao Relatório do Tomador de Contas' (peça 103, p. 23-34) , há que se destrinchar cada subitem abordado.
Termo de Ratificação da Inexigibilidade e respectiva publicação na Imprensa Oficial: nesse ponto, a defesa aborda a exigência da Nota Técnica de Análise 380/2012 (peça 44) acerca do termo de ratificação da inexigibilidade e respectiva publicação na imprensa oficial, da empresa contratada, no valor de R$ 81.000,00. Para isso, sustenta que as respostas contidas nas peças 49 e 50 forneceram as devidas explicações, pugnando pelo reconhecimento de que tal item foi plenamente atendido.
Aviso de licitação tipo Convite e publicação oficial: aqui, a defesa alude a solicitação contida na Nota Técnica 380/2012 acerca do aludido aviso e sua publicação, alegando que, em resposta, foi oferecida a resposta à peça 50, pugnando pelo reconhecimento de que tal item foi plenamente atendido
Extrato dos contratos e publicação no Diário Oficial: novamente mencionando exigências da Nota Técnica 380/2012, informa que foram apresentados elementos de defesa às peças 22 e 49, os quais, mediante os argumentos de formalismo moderado, instrumentalidade das formas, doutrina, julgados do TCU, e um combinado de exegeses da Lindb e outras normas, além de aspectos situacionais do porte do município que denotam a necessidade de contextualização e relativização para se conferir flexibilidade na apreciação da questão, requer o reconhecimento de que a desaprovação integral das contas com base em uma suposta ausência de publicação do extrato do contrato é medida juridicamente incorreta.
Análise 5 (prejudicada) :
A defesa, no item III.2 de suas alegações, intenta impugnar o Relatório do Tomador de Contas' (peça 71) , abarcando três subitens, quais sejam: i) Termo de Ratificação da Inexigibilidade e respectiva publicação na Imprensa Oficial; ii) Aviso de licitação tipo Convite e publicação oficial; e iii) Extrato dos contratos e publicação no Diário Oficial.
Em primeiro lugar, a tentativa de impugnação do Relatório de TCE deve ser vista com ressalvas. Em verdade, tal documento técnico não introduz nova tese, exame ou reexame de notas ou pareceres técnicos que o precederam. Constitui-se em um documento agregador de informações que visa, ao final, a emissão de um parecer conclusivo, com base nas informações já coletadas nos autos. Desse modo, verifica-se que, em seu parecer, conclusivo (peça 71, p. 6) , não há qualquer menção específica do RTCE a respeito das questões suscitadas pela defesa, exceto a transcrição de ponderações lançadas pelo Parecer Financeiro 1368/2017 (peça 58) , que, por sua vez, replicou considerações da Nota Técnica de Análise 380/2012 (peça 44) . Contudo, há que se observar que os três quesitos 'i', 'ii' e 'iii' retro, abalroados pela defesa, não eram, até aqui, os únicos problemas relacionados à execução financeira que o responsável teria de dar conta de sanear. A questão fulcral até ali considerada já foi fulminada consoante Análise 3 retro, e, sendo, assim, a defesa ora apresentada perdeu seu objeto.
Em segundo lugar, há que se ter bem claro que os quesitos 'i', 'ii' e 'iii' defendidos são todos de ordem relativa à comprovação da execução financeira, e a Irregularidade 2, atinente ao tema, já restou tornada insubsistente, consoante Análise 3 retromencionada.
Em terceiro lugar, há que se observar que a instrução técnica de citação (peça 81) , em que pese ter transcrito trechos do Parecer Financeiro 1368/2017 alusivo a questões de publicações oficiais de termo de inexigibilidade, aviso de licitação e extratos de contratos, focou a conduta do responsável na não comprovação da execução dos itens previstos no plano de trabalho do convênio e/ou o nexo de causalidade entre os recursos transferidos e as despesas efetuadas. Desse modo, já havia, desde aquele exame técnico da peça 81, a percepção de que essas publicações poderiam ser excepcionalmente toleradas, acaso houvesse outros elementos de prova do nexo de causalidade entre receitas e despesas.
Assim, o longo arrazoado da defesa versando sobre estes itens 'i', 'ii' e 'iii', que pugna pelo reconhecimento pleno de que a execução financeira foi cumprida, perderam seu objeto não só porque a Irregularidade 2 já foi tida como insubsistente, consoante Análise 3 retro, desta instrução, mas também porque a conduta imputada ao responsável não teve como foco essas observações constantes do Parecer Financeiro 1368/2017 do MTur.
Logo, reste claro que nem todas as observações lançadas pelo controle interno na fase anterior de apuração da TCE são levadas adiante na fase externa. A título de exemplo, a questão da assinatura dos contratos ter se dado antes do período de vigência do convênio, por exemplo, em que pese não ter havido manifestação da defesa, está sendo sugerida para que seja desconsiderada tanto pelo formalismo moderado quanto pelo fato de que eventual audiência não importaria em multa, ante a prescrição da pretensão punitiva (mesmo destino que seria dado a questões de publicação de avisos e extratos de licitação/contratos) . 
Contudo, registre-se que o pedido da defesa, de que deve ser reconhecido que a desaprovação integral das contas com base em uma suposta ausência de publicação do extrato do contrato é medida juridicamente incorreta, resta também prejudicado porque, a uma, a Irregularidade 2, relativa à execução financeira, como já dito, restou insubsistente; a duas, porque não é compatível com a apuração dos fatos, pois a anterior consideração de que deveria haver débito pelo valor integral quanto à execução financeira se calcava principalmente na questão da ausência de comprovante de transferência de recursos da conta específica para a empresa contratada, e em grau muito diminuto, sequer considerado na conduta delineada, envolvendo questões de publicação de documentos de licitação e contratos na imprensa oficial.
Reste desde já consignado que os elementos apresentados pela defesa nessa seara não se prestam a sanear as irregularidades 1 e 3 remanescentes (concernentes a não comprovação parcial da execução física e não comprovação de pagamento de cachês a bandas e/ou artistas, respectivamente) .
Desse modo, a análise dos argumentos ora apresentados, todos relativos a combater o quesito de execução financeira, devem ser considerados prejudicados por perda de objeto. 
Argumento 6: 
Quanto ao Item de defesa 'III.3. Da correta quantificação do dano - redução proporcional do dever de ressarcimento ao erário' (peça 103, p. 34-40) , defesa invoca o princípio da verdade material e o não enriquecimento sem causa do Estado para, com base apenas na Nota Técnica de Reanálise 266/2013 (peça 57) , tentar afastar o débito proporcional das bandas/artistas que tiveram a execução física considerada aprovada - Trio Universitário e Alcymar Monteiro. 
Insinua o defendente que se estes artistas se apresentaram de modo regular, a estrutura fornecida serviu ao propósito. Desse modo, entende que os itens de locação de palco, iluminação e locação de sonorização devem ser tidos como aprovados, senão no todo, ao menos proporcionalmente às duas das três atrações. 
Assim, fazendo suas contas, a defesa invoca valores diferenciados para cada dia de apresentação, para cada um desses itens, no patamar de 1/3 para cada quesito, chegando a conclusão de um débito de R$ 25.472,09.
Com estas contas, a defesa ainda entende que por se situar abaixo dos R$ 100.000,00 de instauração de TCE apregoados no art. 6º, inciso I, e art. 19 da IN-TCU 71/2012 c/c art. 213 do RI/TCU e art. 93 da LO/TCU (racionalização administrativa e economia processual) , além da jurisprudência do TCU, que sejam os autos arquivados.
Análise 6 (rejeição) :
Quanto ao Item de defesa acerca da quantificação do dano e da redução proporcional do dever de ressarcimento ao erário, a defesa parece ter se equivocado em suas pretensões.
No caso, mencionando a Nota Técnica de Reanálise 266/2013 (peça 57) , a defesa tenta afastar o débito proporcional das bandas/artistas que tiveram a execução física considerada aprovada - Trio Universitário e Alcymar Monteiro. O argumento é de que se houve a aprovação dos shows de duas das três bandas, então a estrutura montada para os shows deve ser proporcionalmente calculada, por dia, para ser cobrada apenas no quantum relativo à 1/3, já que o show da banda impugnada é apenas um entre três shows. Desse modo, calculando valores proporcionais a 1/3 de locação de palco, iluminação e sonorização, chega ao valor de infraestrutura proporcional (aplicado, ainda, o percentual de participação federal de 92,23%) de R$ 7.378,39. 
Contudo, a defesa, em verdade, com essas infundadas colocações, está a aumentar o valor do débito de inexecução física, haja vista que na fundamentação da Irregularidade 1 não está sendo cobrado qualquer quesito de infraestrutura, mas tão somente o valor do cachê do show da banda Latitude 10, que é de R$ 19.000,00 (no caso, como há um percentual federal de 92,23%, o valor do débito apurado na Irregularidade 1 é de R$ 18.093,70) . 
Veja-se que a defesa sustenta que o valor total do débito é de R$ 25.472,09, maior que o valor antes aferido na própria instrução técnica de citação, de R$ 18.093,70.
E mais: se a intenção fosse afastar o débito pelo valor integral constante antes na insubsistente Irregularidade 2, também não assistiria razão à conjectura e aos cálculos proporcionais de estrutura. Isso porque a execução financeira não se vincula à aferição da realidade fática a que se prende a execução física. Na financeira, a comprovação que se está buscando é documental, probatória, de nexo de causalidade entre despesas e receitas, com apresentação de notas fiscais, extratos bancários, recibos, comprovantes de transferências bancárias e depósitos, e não a aferição por critérios técnicos da ocorrência real dos shows, da montagem da estrutura, das comprovações fotográficas etc.
Entretanto, se, ainda assim, a intenção da defesa também não era essa, mas sim a tentativa de fazer com que o valor total cobrado pelas irregularidades remanescentes 1 e 3 seja, ao todo, este valor, nesse caso o equívoco é maior ainda. Isso porque não faz sentido algum proporcionalizar valor da estrutura (quesito que nem está constando como irregularidade) querendo, com isso, abarcar a Irregularidade 3, pois esta se coaduna com o valor do pagamento dos cachês, e não questões de palco, iluminação ou sonorização.
Desse modo, não há como considerar questões envolvendo infraestrutura dos shows porque artistas se apresentaram de modo regular, se este quesito não foi tido nem como irregularidade.
Por fim, a tentativa de fazer com que os valores remanescentes se situem abaixo dos R$ 100.000,00 resta absolutamente incoerente com a prática desta Corte. A despeito da menção a normas - art. 6º, inciso I, e art. 19 da IN-TCU 71/2012 c/c art. 213 do RI/TCU e art. 93 da LO/TCU (racionalização administrativa e economia processual) e jurisprudência do TCU, a leitura da defesa resta equivocada. É que a questão dos valores precede a etapa de citação, ou seja, uma vez instaurado o processo e uma vez citado o responsável, os custos já envolvidos não justificam, via de regra, um arquivamento a posteriori. 
Desse modo, afastadas as teses de proporcionalização do débito e outras apresentadas aqui pela defesa, há que se rejeitar os argumentos.
iii. Da prescrição da pretensão punitiva
Vale ressaltar que a pretensão punitiva do TCU, conforme Acórdão 1441/2016-TCU-Plenário, Relator Benjamin Zymler, que uniformizou a jurisprudência acerca dessa questão, subordina-se ao prazo geral de prescrição indicado no art. 205 do Código Civil, que é de dez anos, contado da data de ocorrência da irregularidade sancionada, nos termos do art. 189 do Código Civil, sendo este prazo interrompido pelo ato que ordenar a citação, a audiência ou a oitiva da responsável.
No caso em exame, ocorreu a prescrição, uma vez que a irregularidade sancionada ocorreu em 29/6/2010 e o ato de ordenação da citação ocorreu em 25/01/2022.
CONCLUSÃO
	Em face da análise promovida no Exame Técnico retro, propõe-se rejeitar as alegações de defesa apresentadas pelo responsável Sr. Mauro Selmo Oliveira Vieira (CPF: XXX.425.895-XX) , ex-Prefeito de Anguera/BA (Gestão 2009-2012) , uma vez que não foram suficientes para sanar as irregularidades a ele atribuídas e nem afastar o débito imputado, com exceção dos argumentos apresentados quanto à comprovação da execução financeira, que merecem acolhida parcial. Desse modo, reste consignada a insubsistência da Irregularidade 2 e, portanto, o débito a ela associado.
Quanto às demais Irregularidades 1 e 3, relativas a não comprovação parcial da execução física e não comprovação do pagamento de cachês a bandas e/ou artistas, respectivamente, inexistem nos autos elementos que demonstrem a boa-fé do responsável e/ou a ocorrência de outras excludentes de culpabilidade. 
Desse modo, devem suas contas, desde logo, serem julgadas irregulares, nos termos do art. 202, § 6º, do Regimento Interno/TCU, procedendo-se à condenação do responsável em débito.
PROPOSTA DE ENCAMINHAMENTO
Diante do exposto, submetemos os autos à consideração superior, propondo ao Tribunal:
a) acatar parcialmente as alegações de defesa apresentadas pelo responsável Sr. Mauro Selmo Oliveira Vieira (CPF: XXX.425.895-XX) , ex-Prefeito de Anguera/BA (Gestão 2009-2012) , exclusivamente de modo a tornar insubsistente a Irregularidade 2, atinente à execução financeira, afastando-se, em consequência, o débito a ela relacionado;
b)  julgar irregulares as contas do Sr. Mauro Selmo Oliveira Vieira (CPF: XXX.425.895-XX) , nos termos dos arts. 1º, inciso I, 16, inciso III, alínea 'c', da Lei 8.443/1992, c/c os arts. 1º, inciso I, 209, inciso III, do Regimento Interno do TCU, condenando-o ao pagamento da quantia a seguir especificada, com fundamento no art. 19, caput, da Lei 8.443/1992 c/c art. 210 do Regimento Interno do TCU, com a fixação do prazo de 15 (quinze) dias, a contar da notificação, para que comprove, perante o Tribunal (art. 23, inciso III, alínea 'a', da LO/TCU c/c art. 214, inciso III, alínea 'a', do RI/TCU) , o recolhimento da dívida aos cofres do Tesouro Nacional, atualizada monetariamente e acrescida dos juros de mora, calculados a partir da data discriminada até a data do recolhimento, na forma prevista na legislação em vigor, abatendo-se, na oportunidade, os valores eventualmente já ressarcidos:
Valor histórico e data de origem da Irregularidade 1:
	Data de ocorrência
	Valor histórico (R$) 

	29/6/2010
	18.093,70

Valor atualizado do débito (com juros) em 23/8/2022: R$ 42.515,90 (peça 108) 
Valor histórico e data de origem da Irregularidade 3:
	Data de ocorrência
	Valor histórico (R$) 

	29/6/2010
	77.136,30

Valor atualizado do débito (com juros) em 23/8/2022: R$ 181.252,00 (peça 109) 
c)  autorizar, desde logo, a cobrança judicial das dívidas, caso não atendida a notificação, na forma do disposto no art. 28, inciso II, da Lei 8.443/1992;
d) autorizar também, desde logo, se requerido, com fundamento no art. 26, da Lei 8.443, de 1992, c/c o art. 217, §§ 1º e 2º do Regimento Interno do TCU, o parcelamento da dívida em até 36 parcelas, incidindo, sobre cada parcela, corrigida monetariamente, os correspondentes acréscimos legais, fixando-lhe o prazo de quinze dias, a contar do recebimento das notificações, para comprovar, perante o Tribunal, o recolhimento da primeira parcela, e de trinta dias, a contar da parcela anterior, para comprovar os recolhimentos das demais parcelas, devendo incidir, sobre cada valor mensal, atualizado monetariamente, os juros de mora devidos, no caso do débito, na forma prevista na legislação em vigor, alertando o responsável de que a falta de comprovação do recolhimento de qualquer parcela importará o vencimento antecipado do saldo devedor, nos termos do § 2º do art. 217 do Regimento Interno deste Tribunal;
e) enviar cópia do Acórdão a ser prolatado à Procuradoria da República no Estado da Bahia, nos termos do § 3º do art. 16 da Lei 8.443/1992, c/c o § 7º do art. 209 do RI/TCU, ara adoção das medidas cabíveis; informando-lhe que o inteiro teor da deliberação pode ser consultado no endereço http://www.tcu.gov.br/acordaos, além de esclarecer que, caso requerido, o TCU poderá fornecer, sem custos, as correspondentes cópias, de forma impressa;
f) enviar cópia do Acórdão que vier a ser proferido ao Ministério do Turismo e ao responsável, para ciência, informando que a presente deliberação, acompanhada do Relatório e do Voto que a fundamentam, está disponível para a consulta no endereço www.tcu.gov.br/acordaos, além de esclarecer que, caso requerido, o TCU poderá fornecer, sem custos, as correspondentes cópias, de forma impressa;
g) informar à Procuradoria da República no Estado da Bahia que, nos termos do parágrafo único do art. 62 da Resolução TCU 259/2014, os procuradores e membros do Ministério Público credenciados nesta Corte podem acessar os presentes autos de forma eletrônica e automática, ressalvados apenas os casos de eventuais peças classificadas como sigilosas, as quais requerem solicitação formal."
É o relatório.

Romildo Olgo Peixoto Júnior (28.361/OAB-DF) e Guilherme Peixoto Almeida de Oliveira (26.841/OAB-DF), representando Mauro Selmo Oliveira Vieira

Procurador Sergio Ricardo Costa Caribé

TOMADA DE CONTAS ESPECIAL. CONVÊNIO. IMPUGNAÇÃO DE DESPESAS. CITAÇÃO. ALEGAÇÕES DE DEFESA. RECONHECIMENTO DA EXISTÊNCIA DE PRESCRIÇÃO. ARQUIVAMENTO DO PROCESSO, SEM JULGAMENTO DE MÉRITO.

TOMADA DE CONTAS ESPECIAL (TCE)

Secretaria de Controle Externo de Tomada de Contas Especial - SecexTCE

Esta tomada de contas especial foi instaurada pelo Ministério do Turismo em desfavor de Mauro Selmo Oliveira Vieira, ex-prefeito de Anguera/BA, em razão da não comprovação da regular aplicação dos recursos repassados por meio do Convênio 258/2010, que tinha por objeto a realização da "Festa do Vaqueiro". O convênio foi firmado no valor de R$ 105.000,00, sendo R$ 100.000,00 à conta do concedente e R$ 5.000,00 a título de contrapartida.
2.	A unidade técnica concordou com as conclusões do tomador de contas e fixou a responsabilidade solidária do ex-prefeito. Em consequência, promoveu a citação do responsável pelas seguintes irregularidades:
- não comprovação parcial da execução física do objeto do convênio;
- não comprovação da execução financeira do objeto do convênio;
- ausência de comprovação de que as empresas, que não detinham direitos de exclusividade, contratadas irregularmente por inexigibilidade, pagaram o cachê de bandas ou cantores que realizaram o evento.
3.	Citado, o responsável compareceu aos autos e apresentou as seguintes alegações de defesa:
- houve transcurso de mais de dez anos desde a ocorrência dos fatos, implicando a prescrição punitiva prevista no Acórdão 1441/2016-TCU-Plenário;
- o STF fixou a tese de que é prescritível a pretensão de ressarcimento ao erário fundada em decisão de Tribunal de Contas;
- em matéria de direito administrativo o prazo prescricional deve ser de 5 (cinco) anos, previsto na Lei 9.873/1999, tanto para a pretensão punitiva quanto para a ressarcitória;
- o marco inicial é a data final de prestação de contas;
- o órgão concedente entendeu como regulares as apresentações da Banda Trio Universitário e do Cantor Alcymar Monteiro, bem como da Banda Latitude 10;
- quanto à ausência de comprovante de que as quantias retiradas da conta bancária foram transferidas aos prestadores de serviço, alega que o ônus da prova quanto à regularidade da aplicação dos recursos públicos incumbe ao concedente;
- faz menção ao Ofício 5/2010 e transcreve parte dele para afirmar que consta indicação expressa da c/c 11827-3, agência 4277-3, titular Marival Vasconcelos Lopes, como sendo a beneficiária dos recursos;
- os contratos anexados à peça 31 asseguram, mediante a cláusula primeira de cada contrato (registrado em cartório) , a exclusividade de representação "sem qualquer limitação de data e/ou localidade", das três atrações para a empresa contratada;
- invoca o princípio da verdade material e o não enriquecimento sem causa do Estado para tentar afastar o débito proporcional das bandas/artistas que tiveram a execução física considerada aprovada - Trio Universitário e Alcymar Monteiro.
4.	A unidade técnica, com o apoio do Ministério Público, propõe que as alegações sejam, em parte, rejeitadas e que as contas sejam julgadas irregulares, com condenação em débito, sem aplicação de multa, ante a ocorrência da prescrição da pretensão punitiva.
5.	Divirjo dos pareceres.
6.	Antes de examinar o mérito desta tomada de contas especial, é mister examinar a ocorrência das prescrições punitiva e ressarcitória à luz da recente Resolução-TCU 344/2022, que regulamenta, no âmbito do Tribunal de Contas da União, a prescrição para o exercício das pretensões punitiva e ressarcitória. 
7.	Inicialmente cabe fixar o marco inicial para contagem do prazo prescricional. Nos termos do art. 4º da mencionada Resolução, o prazo de prescrição será contado:
"I - da data em que as contas deveriam ter sido prestadas, no caso de omissão de prestação de contas; 
II - da data da apresentação da prestação de contas ao órgão competente para a sua análise inicial; 
III - do recebimento da denúncia ou da representação pelo Tribunal ou pelos órgãos de controle interno, quanto às apurações decorrentes de processos dessas naturezas; 
IV - da data do conhecimento da irregularidade ou do dano, quando constatados em fiscalização realizada pelo Tribunal, pelos órgãos de controle interno ou pelo próprio órgão ou entidade da Administração Pública onde ocorrer a irregularidade; 
V - do dia em que tiver cessado a permanência ou a continuidade, no caso de irregularidade permanente ou continuada."
8.	Tratando-se de convênio, sujeito a prestação de contas ao órgão repassador, o marco inicial ocorreu no dia 19/9/2010, data em que a prestação de contas foi encaminhada ao Ministério do Turismo (peça 14) . 
9.	A partir daí, o prazo foi interrompido repetidas vezes, por força do contido no art. 5º, inciso II, da mencionada Resolução:
- emissão da Nota Técnica de Análise 331/2012, com respectivas notificação e resposta do ex-prefeito (peças 34, 35 e 36) ;
- emissão da Nota Técnica de Análise 380/2012, com respectivas notificação e resposta do ex-prefeito (peças 44, 43, 46 e 49) ;
- emissão da Nota Técnica de Reanálise 266/2013, de 12/3/2013, (peça 57) ;
- emissão do Parecer Financeiro 1368/2017, de 22/12/2017, com respectiva notificação (peças 58, 60 e 62) ;
- emissão do Relatório do Tomador de Contas (peça 71) , em 21/7/2020.
10.	No âmbito deste Tribunal o prazo prescricional foi novamente interrompido com a regular citação do responsável, nos termos do art. 5º, inciso I, da Resolução-TCU 344/2022, efetivada em 11/3/2022 (peças 95, 96 e 98) .
11.	Afastada, portanto, a ocorrência da prescrição quinquenal.
12.	Por outro lado, a unidade técnica aponta a ocorrência da prescrição intercorrente entre os anos de 2013 e 2017.
13.	Com efeito, ante o transcurso de mais de três anos entre a emissão da Nota Técnica de Reanálise 266/2013, de 12/3/2013, e do Parecer Financeiro 1.368/2017, de 22/12/2017, é forçoso reconhecer a ocorrência da prescrição intercorrente, arquivando-se os autos, nos termos dos arts. 8º e 11 da Resolução 344/2022.

Ante o exposto, voto no sentido de que o colegiado adote a deliberação que ora lhe submeto.
TCU, Sala das Sessões, em 22 de novembro de 2022.
JORGE OLIVEIRA 
Relator